【裁判字號】    99,重訴,467
【裁判日期】    991103
【裁判案由】    損害賠償
【裁判全文】
臺灣臺北地方法院民事判決             99年度重訴字第467號
原      告  金牌大風音樂文化股份有限公司
法定代理人  丙○○
訴訟代理人  蔡玉玲律師
            陳佩貞律師
被      告  乙○○
            甲○○
共      同  劉陽明律師
訴訟代理人  陳彥任律師
上列當事人間損害賠償事件，本院於中華民國99年10月13日言詞
辯論終結，判決如下：
    主  文
原告之訴及其假執行聲請均駁回。
訴訟費用新台幣伍拾萬玖仟貳佰捌拾捌元由原告負擔。
    事實及理由
甲、程序方面：
    按訴狀送達後，原告不得將原訴變更或追加他訴。但經被告
    同意者、擴張或減縮應受判決事項之聲明者，不在此限。民
    事訴訟法第255條第1項第1、3款分別定有明文。查，原告起
    訴時，原第一項聲明為：被告應連帶給付原告新臺幣（除下
    標示人民幣、港幣、英鎊部分外，均相同）47,212,298元、
    人民幣1,386,621元及港幣201,784元，及自起訴狀繕本送達
    被告翌日起至清償日止，按年息5％計算之利息。（見起訴
    狀，本院卷第1宗第4頁）。嗣於第一審最後言詞辯論期日以
    民事擴張聲明狀，將第一項聲明部分擴張為：被告應連帶給
    付56,507,358元及自起訴狀繕本送達翌日起至清償日止，按
    年息5％計算之利息。核原告所為，僅係擴張應受判決事項
    之聲明，並經被告當庭表示同意，揆諸前揭說明，自應准許
    。
乙、實體方面：
一、原告起訴主張：原告於更名前為科藝百代股份有限公司，係
    由EMI集團在臺灣地區所設立，隸屬於EMI集團在亞洲區總部
    之下，為地區性之子公司，於民國97年8月26日更名為金牌
    大風音樂文化股份有限公司。而總部設在英國倫敦之EMI國
    際唱片音樂集團（下稱EMI集團）之組織可分為集團總部、
    區域性總公司及地區性公司等數個層級。因原告屬EMI集團
    下之子公司，故業務之執行均受EMI集團之全球總公司（下
    稱EMI總公司）及設在香港之亞洲區總部（下稱EMI亞洲總部
    ）之監督及指示，並應遵守EMI集團規定之核決權限及CSE
    （資金與特別支出授權書，下稱CSE）之規範。被告乙○○
    原任原告公司總經理，依原告與乙○○之委任契約第1.1條
    、第2條、第3.2條規定，乙○○執行職務應向EMI亞洲區總
    部總裁、原告公司相關業務負責人員及EMI集團報告，並依
    原告公司及EMI集團之指示，為原告及EMI集團之利益處理事
    務；被告甲○○原任原告公司副總經理，依原告與甲○○之
    委任契約第2條第1、2項規定，甲○○執行職務應向原告公
    司總經理報告，並依原告公司總經理及EMI集團之指示，為
    原告及EMI集團之利益處理事務。是被告二人雖為原告之總
    經理及副總經理，為因原告公司屬EMI集團之一環，被告自
    應遵照EMI集團組織架構及權限分配之規範，為原告執行業
    務。而乙○○於96年11月19日向EMI亞洲區總部總裁AOO
    請辭職務，並定於97年1月31日正式離職。AOO於接受乙
    ○○辭職時，即規劃由當時之副總經理甲○○繼任乙○○總
    經理之職位，乙○○亦贊同此項人事規劃。詎料，甲○○於
    97 年1月14日向乙○○請辭，定於97年2月19日離職，並由
    乙○○准許甲○○之辭職。EMI亞洲總部事後知悉上情，更
    獲知乙○○所准甲○○之辭職日雖預定為97年2月19日，惟
    其最後上班日定為97年1月31日，與乙○○所預定之離職日
    相同，AOO乃於97年1月16日發布人事命令，即日起停止
    被告二人在原告公司之職權。原告與訴外人蔡依林及其經紀
    公司天熹娛樂事業股份有限公司（下稱天熹公司）於94年12
    月1日簽署藝人合約【約定合約期間為3年（至97年11月30日
    屆滿），下稱系爭藝人合約】，約定蔡依林及天熹公司於合
    約期間，應為原告錄製3張專輯。原告在簽署系爭藝人合約
    時，已就合約期間、授權期間、專輯發行張數、預付版稅金
    額、版稅、企宣費等各項商業條件以CSE作成財務分析，而
    蔡依林3張專輯之支出分析均為相同，故應採用相同之發行
    條件。而系爭藝人合約雖未明定蔡依林之專輯歌曲應為國語
    ，惟因蔡依林係臺灣唱片市場之國語歌手，且訂約後，原告
    依約為蔡依林所發行前2張專輯亦均係國語專輯，是原告依
    簽訂系爭藝人合約之本意，自係發行條件與前2張專輯相同
    之國語專輯。乙○○於請辭獲准但尚未離職前，卻與甲○○
    於96年12月26日代表原告與蔡依林及天熹公司簽署藝人合約
    之補充合約書（下稱系爭補充合約書）。於系爭補充合約書
    第(一)條第1項約定蔡依林應以英文演唱灌錄完成藝人合約所
    定第3張專輯，以此方法將藝人合約所定蔡依林應為原告錄
    製之第3張專輯變更限定僅能以英文專輯發行之。依EMI集團
    核決權限表規定，EMI集團臺灣區公司（即原告公司）締結
    藝人合約，如約定單一專輯費用英鎊5萬元以內或全部專輯
    總費用英鎊20萬元以內，則自行決定；如超出前開費用，則
    應經表列EMI集團總公司人員，包括EMI亞洲區總裁及EMI總
    公司總裁核可，始得簽署。原告依藝人合約發行蔡依林專輯
    ，每張專輯應支付OOO元，3張專輯總計應支付OOO
    元之預付版稅，換算蔡依林每張專輯費用為英鎊OOO元
    ，依上述EMI核決權限表之規定，系爭藝人合約修訂或補充
    合約之締結，顯非原告公司得自行核決之權限範圍，而應得
    EMI亞洲區總裁、總公司總裁之許可後，始得簽訂之。且經
    EMI集團高層之指示、通知及告誡，被告仍於96年12月26日
    以「授權後補」之方式，詐使保管原告公司印鑑之法務誤以
    為被告等已取得EMI總公司總裁及亞洲區總裁之許可，而依
    被告之指示及批准，在系爭補充合約書上蓋用原告公司之印
    鑑，完成補充合約書之簽署，變更及限制藝人合約中關於蔡
    依林第3張專輯之約定內容，及至被告等均自原告公司離職
    後，經EMI集團內部稽核，發現被告等所稱曾獲核准簽約乙
    事全屬編造，所稱Cora Lam（即EMI亞洲區法務長）已審核
    補充合約書，亦為虛偽。且原告依藝人合約第1.1.4條及第
    2.1條約定，本得於藝人合約期限屆滿後起算5年之授權期間
    內，選擇最適當之時機為蔡依林發行專輯，然而被告等簽署
    系爭補充合約書卻限制原告發行蔡依林之第3張專輯必須採
    取「音樂專輯+圖文書」之方式處理。又被告等簽署系爭補
    充合約書後，隨即在於96年12月28日代表原告公司與星達康
    國際事業股份有限公司（下稱星達康公司）簽署出資聘作合
    約書（下稱系爭聘作合約書）約定原告應於97年6月30日前
    發行蔡依林英文專輯之圖文書，以此約定限制原告必須於該
    日前發行蔡依林英文專輯「愛的練習語」及圖文書，而無自
    由選擇發行日期之餘地。原告屢向星達康公司協議變更約定
    不成，不得已乃於97年10月31日推出蔡依林上開專輯。其後
    媒體報導甲○○於97年3月至華納唱片公司擔任總經理，乙
    ○○於97年7月就任華納唱片公司大中華區總裁。至97年10
    月14日媒體報導蔡依林錄製新專輯，跳槽華納公司，並與乙
    ○○再度合作等語，並再度報導蔡依林已於97年12月16日加
    盟華納唱片公司，蔡依林並於98年3月27日推出其在華納公
    司之首張國語專輯「花蝴蝶」。然97年9月間，蔡依林仍屬
    原告之簽約藝人，乙○○則已擔任華納公司大中華區總裁，
    乙○○竟帶同蔡依林至紐約拍攝新國語專輯之MV，且蔡依林
    嗣後亦加盟華納公司，成為該公司之簽約藝人，並旋即發行
    其在原告合約期間內所製作完成之新中文專輯。原告始知被
    告二人於離職前已合約俟蔡依林與原告間之藝人合約期滿後
    ，將蔡依林帶離並投效其他公司，乃故意以簽訂系爭補充合
    約書之方式，令原告無法自由擇定時間，且不得發行蔡依林
    之國語專輯，致原告受有重大損害。被告二人均為專業經理
    人，本應遵守原告公司內部之規定，並以善良管理人之注意
    義務，維護原告之利益，渠等擅自通知蔡依林之經紀人製作
    英文口水歌專輯，違背公司內部之規定，被告等明知無權擅
    自為原告簽約，且簽訂系爭補充合約書必將造成原告之損害
    ，仍與天熹公司及蔡依林簽訂系爭補充合約書，以簽署系爭
    補充合約書、變更藝人合約內容之方式，不法侵害原告得為
    蔡依林發行第3張中文專輯之權利，同時故意以此背於善良
    風俗之方法，使原告負擔發行圖文書之義務而加損害於原告
    。被告二人在為原告簽訂系爭補充合約書後，又違背其權限
    ，以系爭補充合約書為依據，擅自於96年12月28日代表原告
    另與星達康公司簽訂系爭聘作合約書，限制原告必須於97年
    6月30日前發行蔡依林「愛的練習語」專輯及圖文書，侵害
    依系爭藝人合約原告得自由擇定發行日期之權利，並故意以
    此背於善良風俗之方法，使原告負擔應支付星達康公司OOO
    元預付版稅之義務，而加損害於原告。系爭補充合約書及
    聘作合約書之用印申請書，係由被告二人共同簽署，二人合
    力完成上述之侵權行為，應依民法第184條第1項前段及後段
    、第185條第1項前段連帶負損害賠償之責。原告爰依上開規
    定先位主張被告等連帶損害賠償。且被告前揭行為已逾越原
    告之授權權限代表原告與天熹公司與蔡依林簽訂系爭補充合
    約書，致原告無法再向蔡依林及其經紀公司主張應交付中文
    專輯予原告，同時又增加應發行圖文書之負擔，受有損害；
    又被告以未經授權之系爭補充合約書，再度逾越權限為原告
    與星達康公司簽訂系爭聘作合約，亦限制原告必須於97年6
    月30日前發行蔡依林「愛的練習語」專輯及圖文書，使原告
    喪失依系爭藝人合約原告得自由擇定發行日期之權利，並使
    原告負擔應支付星達康公司OOO元預付版稅之義務，使原
    告受有損害，原告爰依民法第544條規定，備位請求被告負
    擔損害賠償之責。另原告因被告前揭行為之損害情形如下：
    (一)唱片銷售額下滑之損害：受損金額為51,307,358元（計算
    式詳如附件一）；(二)無法收取伴唱帶授權金之損害：原告與
    訴外人瑞影企業股份有限公司（下稱瑞影公司）簽有伴唱帶
    授權之合約書，約定原告授權瑞影公司代理發行原告簽約藝
    人發行之國、台語專輯收錄歌曲之伴唱產品，瑞影公司則應
    依約支付原告授權金及企宣贊助金。原告依據補充合約書，
    僅能發行蔡依林之英文專輯，原告因此喪失如發行蔡依林國
    語專輯可自瑞影公司獲取之OOO元伴唱產品授權金及企宣
    贊助金。嗣經原告努力協商，瑞影公司方同意以OOO元作
    為其向原告取得發行蔡依林英文專輯伴唱帶之授權金及企宣
    贊助金。原告因此短少本可預期之收入OOO元，此自為原
    告之損害；(三)發行圖文書所增加之費用共OOO元。以上總
    計，共為56,507,358元，為原告因被告債務不履行及侵權行
    為致生之損害，被告應連帶賠償原告。綜上所述，爰依民法
    第544條、第184條第1項及第185條第1項前段規定，提起
    本件訴訟。並聲明：(一)被告應連帶給付原告56,507,358元及
    自起訴狀繕本送達被告翌日起至清償日止，按年息5％計算
    之利息；(二)願供擔保，請准宣告假執行。
二、被告則以：原告公司在台灣非以EMI外國公司、亞洲總公司
    之在臺子公司名義認許或登記，而係以獨立公司登記，內部
    縱有彼此控股投資之關係，猶屬不同法人主體，無必然上下
    隸屬服從關係，遑論自EMI組織架構圖無法看出授權之範圍
    ，不足證明乙○○之受任權限受限。而乙○○原任原告公司
    總經理一職，對蔡依林第3張專輯製作方向擁有獨立裁量權
    。原告主張被告權限受限不能決定專輯之製作方向者，但未
    能舉證證明被告違反原告公司董事會之指示者，自難認被告
    有逾越權限之情事。又於乙○○、甲○○擔任原告公司總經
    理、副總經理時，EMI集團總部僅關心集團旗下各地區性子
    公司或分公司之獲利表現，其餘之業務營運，均由各地區之
    子公司經理人負責，EMI集團總部不曾過問之。亞洲總部對
    原告公司所扮演之角色是在統合各地華語市場之運作，為各
    地區同步作業發片，並不影響乙○○專業經理人之獨立裁量
    權。本件蔡依林所發行之第3張專輯係包含於先前原告與蔡
    依林之藝人合約中，相關費用支出早經EMI集團總部核准。
    是以有關上開專輯如何製作，均屬唱片製作方向之事宜，屬
    各地區子公司、分公司可自行決定之事項，乙○○、甲○○
    自得依專業經驗、依據臺灣區歌迷喜好、藝人之特色、整體
    市場景氣等事項自為判斷。又依據EMI集團規定之核決權限
    表之規範所載受限權限，侷限於「締結藝人合約時專輯之費
    用（版稅）」即財務面之限制，而非業務專輯製作面。本件
    蔡依林之英文專輯，係在已與蔡依林簽訂藝人合約後之原合
    約後續製作方向，並不涉及專輯費用問題，無適用核決表之
    餘地，乙○○有獨立裁量權。又關於CSE（資金與特別支出
    授權書）僅屬內部事後之流程文件，非針對專輯製作方面之
    簽核。乙○○係於96年1月1日始被聘任為原告公司總經理，
    蔡依林簽署第1次至第3次補充合約書時，乙○○並非總經理
    ，自無關乙○○權限受限之事實，且關於蔡依林第1次至第3
    次補充合約書之簽署，均未先得總公司或亞洲總部之簽核，
    則系爭補充合約書之簽訂，自亦無需徵得總公司或亞洲總部
    之事先簽核。另依系爭藝人合約之約定專輯之製作方向，必
    須由原告及天熹公司共同決定，並未限定僅能發行中文專輯
    ，而歌壇華人歌手發行英文專輯者所在多有，絕無原告所指
    華人歌手僅能發行國語唱片之理。況被告與天熹公司協商後
    ，天熹公司亦同意放棄英文書部份之版稅，實際上亦減少原
    告原應給付之版稅。又原告當初規劃蔡依林之第3張專輯時
    ，企宣統籌集訴外人梁兆林即建議改發英文專輯，搭配英文
    書依同銷售，可以降低企宣費用並達到出奇不意之效果，是
    改發英文專輯之構想，並非出於被告之授意。且經與蔡依林
    之經紀人即訴外人蔣篤全討論後，蔣篤全亦認為適合蔡依林
    ，並表示同意降低唱片之企宣保證金，甚至願意放棄英文書
    部份版稅，以降低原告公司之成本，是上開決定並非被告一
    人所能決定，更非出於預謀。天熹公司依系爭藝人合約規定
    ，就圖文書本得收取版稅，但天熹公司願意變更原合約放棄
    收取圖文書之版稅，雙方乃再簽訂系爭補充合約書，對圖文
    書衍生相關問題予以明文化。而原告與蔡依林合約第1.1.4
    條係有關授權期間指各該著作權授權標的完成時，至合約屆
    滿後5年之期間；合約第2.1條係約定天熹公司於授權期間將
    專輯相關之著作權授權予原告，均與蔡依林專輯之發行期間
    無關。蔡依林合約有效期間僅3年，至97年11月30日止，且
    依約蔡依林需配合宣傳期僅2個月，是第3張專輯於97年9月3
    0日前發行者，始能令蔡依林完全配合宣傳之義務。故上開
    出資聘作合約預留後續作業時間，約定於97年6月30日發行
    圖文書，是期創最大利益，非如原告所稱藉以限制蔡依林發
    片時間。且新專輯發行後，並無礙於原告仍可於授權期間內
    繼續銷售蔡依林第3張專輯之權利。被告對EMI總公司及EMI
    亞洲總部關於蔡依林第3張英文專輯之進行及進度，未有何
    隱瞞情事，故總公司及亞洲總公司均明知發片為當時正在進
    行之事實，則該集團無任何一人指示不同意發片，被告等自
    無違反指示可言。倘原告確實反對蔡依林第3張英文專輯之
    計畫，自應努力與天熹公司磋商談判，且原告從無為反對之
    表示，足徵原告所謂從未同意蔡依林第3張專輯以英文發行
    云云，與事實不符。系爭補充合約書係於96年12月26日所簽
    訂，甲○○於當日即上報總公司，為總公司所知悉。原告既
    主張因被告簽約而侵害其權利，則原告於簽約時即知悉損害
    ，而本件訴訟係於99年2月10日始提起，已逾侵權行為2年之
    請求權時效。且被告簽訂系爭補充合約書，並未侵害原告未
    蔡依林發行專輯之發行權，至於原告所稱自由擇定發行權利
    ，係屬時間利益，非屬法律上私權。且原告並未具體指名被
    告二人有何背於善良風俗之方法，其主張顯屬無據。退步言
    之，縱認「自由擇定發行權利」屬權利者，原告亦未敘明因
    被迫於97年6月30日前發行「愛的練習語專輯及圖文書」而
    受有如何之損害及兩者間有何因果關係。然原告主張因發行
    國語、英文專輯而受有銷售量差距之損害，並非發行時間所
    造成之損害。且專輯之銷售量受各種因素之影響，無規則可
    循，並非發行英文專輯即必定銷售不佳。況原告拖延發行蔡
    依林第3張專輯，導致蔡依林已無法配合宣傳，導致銷售量
    不如預期，與是否發行英文專輯，無必然結合關係，亦無相
    當因果關係。另原告發行專輯，有其壓片、管銷、包裝、宣
    傳等成本費用，原告完全未論列扣除，亦有不當，亦不得單
    論受有無法收取伴唱帶授權金損失、圖文書增加費用云云。
    又原告自承就系爭專輯於臺灣地區之企宣費不得少於OOO
    元，然原告就系爭專輯拖延發片完全未為宣傳，原告為支
    出該筆企宣費用，再退步言之，依民法第216條，亦有損益
    相抵，扣除上開企宣費用之必要。再者，原告備位主張依民
    法第544條請求損害賠償云云，然如前所述，被告並無逾越
    權限、違反指示等行為。且民法第544條之效果並不包含得
    請求負連帶賠償責任，原告主張並無理由等語，資為抗辯。
    並聲明：(一)原告之訴及假執行之聲請均駁回；(二)如受不利判
    決請准供擔保免為假執行。
三、兩造不爭執之事項：
（一）原告更名前為科藝百代股份有限公司，於97年8月26日更
      名。
（二）被告乙○○原任原告公司總經理，被告甲○○原任原告公
      司副總經理。
（三）乙○○於96年11月19日提出書面辭呈，定於97年1月31日
      正式離職。
（四）因應乙○○請辭，AOO寄發電子郵件予EMI總裁表示，
      建議由甲○○接手擔任台灣區總經理，並表示該人事規劃
      乙○○並未為反對之表示。
（五）甲○○於97年1月14日向乙○○提出辭呈，訂於同年2月19
      日辭職，最後上班日為97年1月31日。並由乙○○批准該
      辭呈。
（六）原告於97年1月16日發佈人事命令，即日起停止被告2人職
      權。
（七）原告與訴外人蔡依林及其經紀公司天熹公司於94年12月1
      日簽署合約，合約期間三年，蔡依林及天熹公司於合約期
      間內，應為原告錄製三張專輯。
（八）蔡依林前為原告發行之二張專輯「舞孃」、「特務J」均
      為國語專輯。
（九）原告於96年12月26日與蔡依林、天熹公司簽訂第4次補充
      合約。
（十）原告於97年10月31日發行蔡依林第三張專輯，為「愛的練
      習語」之英文專輯。
（十一）原告於96年12月28日與星達康公司簽署出資聘作合約書
        。
（十二）甲○○於97年6月1日（原告主張為97年3月1日）至華納
        唱片公司擔任總經理，乙○○於97年8月1日就任華納唱
        片公司大中華區總裁。蔡依林於97年12月16日加盟華納
        唱片公司。並於98年3月27日推出首張國語「花蝴蝶」
        專輯。
（十三）乙○○曾因輕鬱症引起之失眠、易疲倦等症狀，於96年
        10月29日至新光醫院精神科初診後，陸續返診追蹤治療
        。復因嚴重失眠自97年12月1日起於國泰綜合醫院精神
        科門診治療。
（十四）原告曾針對本件訴訟之爭議對被告提出背信告訴，經台
        北地方法院檢察署以98年度偵字第14220號為不起訴處
        分，經原告再議後發回續行偵查中。
（十五）天熹公司於97年3月17日以台北杭南郵局第1438號存證
        信函向原告表示，因原告管理階層變動，嚴重影響其與
        原告簽約藝人之權益，故催告原告盡快提出確定之發行
        計畫，以維護藝人權益。原告則於同年4月9日以台北光
        復郵局第769號存證信函為說明。天熹公司復於同年5月
        28日以台北杭南郵局第2869號存證信函請求原告儘速依
        約發行蔡依林第三張專輯。
四、兩造之爭點及論述：
    本件原告主張被告二人為其經理人，本應遵守原告公司內部
    之規定，並以善良管理人之注意義務，維護原告之利益，渠
    等明知無權擅自為原告簽約，仍簽訂系爭補充合約書造成原
    告之損害，不法侵害原告得為蔡依林發行第3張中文專輯之
    權利，同時故意以此背於善良風俗之方法，使原告負擔發行
    圖文書之義務而加損害於原告。被告二人在為原告簽訂系爭
    補充合約書後，又違背其權限，擅自於96年12月28日與星達
    康公司簽訂系爭聘作合約書，限制原告必須於97年6月30日
    前發行蔡依林「愛的練習語」專輯及圖文書，侵害依系爭藝
    人合約伊得自由擇定發行日期之權利，並故意以此背於善良
    風俗之方法，使原告負擔應支付星達康公司預付版稅之義務
    ，而加損害於原告等情，為被告所否認，並以上詞抗辯。本
    件應予審酌之主要爭點厥為：(一)針對第三張專輯之發行（以
    英文發行並翻唱口水歌），被告是否應負擔共同侵權責任？
    (二)針對第三張專輯發行，被告是否有逾越權限或違反指示之
    行為，而應依據民法第544條負擔損害賠償責任？現就本件
    之爭點，析述如后：
（一）針對第三張專輯之發行（以英文發行並翻唱口水歌），被
      告是否應負擔共同侵權責任？
      原告主張：被告於離職前早已合謀俟蔡依林與原告間之合
      約期滿後，將蔡依林帶離，投效其他公司，為不使原告提
      早一步推出蔡依林國語專輯，減低或分散民眾對蔡依林至
      新公司所發行專輯之期待及熱情，或為避免蔡依林加盟合
      作之新公司發行新專輯時與其競爭，乃故意以簽訂補充合
      約書之方式，令原告無法自由擇定時間，且不得發行蔡依
      林國語專輯云云。惟查：
    1.依據系爭藝人合約前言部分約定「茲因：1.甲方（即原告
      ）擬於約定地區內為乙方（即天熹公司）發行乙方為丙方
      （即蔡依林）所製作、錄製錄音母帶之音樂專輯，並取得
      相關著作物著作權於約定地區內之獨家專屬授權。2.乙方
      擬同意，並促使丙方同意將乙方為丙方所製作、錄製之錄
      音帶母帶獨家專屬授權甲方於約定地區內發行音樂專輯，
      將相關著作物之著作權於約定地區內獨家專屬授權予甲方
      。」。另系爭藝人合約第1.1.18條、第10.2條並明文約定
      ：「指合約期間內，乙方應以自己之費用，為甲方發行之
      目的而錄製，由甲乙雙方依10.2之規定決定製作方向…」
      、「乙方於錄製每張專輯之錄音母帶前應與甲方充分討論
      製作方向，甲方同意盡量提供製作方面的人力資源盡力協
      助乙方完成品質精良之錄音著作」（分見本院卷第1宗第
      41頁背面、第42頁背面、第46頁背面）。故關於系爭藝人
      合約規範三方之權利義務關係為：天熹公司自行負擔製作
      費，為蔡依林製作、錄製專輯之錄音母帶後，原告公司則
      將天熹公司錄製完成之母帶，予以發行。故蔡依林之專輯
      「製作方向」，必須由原告及天熹公司共同決定，非由原
      告所能自行決定。契約中既無明文規範為國語專輯，故原
      告主張蔡依林之專輯以國語專輯為限，顯不足採。
    2.關於第三張專輯以英文發行並翻唱口水歌之發想，係由前
      科藝百代的創意總監梁兆林所提出，並經乙○○與蔡依林
      經紀人蔣篤全共同討論後，得蔣篤全同意後共同決定，除
      有被告所提出之企畫提案及電子郵件影本在卷可參（見本
      院卷第1宗第119、124頁）。復經梁兆林、蔣篤全於台北
      地方法院檢察署98年度偵字第14220號背信案偵查中證述
      綦詳，此亦有不起訴處分書附卷足憑（見本院卷第1宗第
      156 頁背面至158頁）。該項企宣案既非出於乙○○授意
      ，亦非乙○○一人所能決定，且提出時間又早於乙○○口
      頭辭職三個月之前，自不可能如原告所稱係被告乙○○為
      日後離職所預謀。
    3.系爭藝人合約第1.1.3「約定合約有效期間」僅三年，即
      至97年11月30日時，原告與蔡依林之合約期間即屆滿，另
      依系爭藝人合約第3.1.4條蔡依林須配合之宣傳期僅二個
      月，故三張專輯於97年9月30日前發行者，始能課蔡依林
      完全配合宣傳之義務，創造最大經濟利益。否則，於系爭
      藝人合約期滿後，蔡依林可再錄製其他專輯，非但配合宣
      傳之檔期有限，且在市場上可能有其他蔡依林之專輯發行
      而互相競爭，而影響專輯之銷售量。故由原告與星達康公
      司所簽訂之出資聘作合約中約定於97年6月30日前發行圖
      文書，係為預留後續作業時間，期為原告能創最大利益，
      非如原告所稱藉以限制蔡依林出片時間。況本件在天熹公
      司同意專輯製作方向為英文後，僅為後續作業履約問題，
      本無需另行簽訂書面契約，但因第三張專輯係以「音樂專
      輯＋圖文書」方式發行，天熹公司依原合約第6.1.1條，
      就「圖文書」本亦得收取版稅，但天熹公司願變更原合約
      而放棄收取圖文書的版稅，並將「圖文書」所衍生相關問
      題予以明文化，此由該補充合約書整個篇幅均在著墨於版
      稅及圖文書之問題可見一斑，並經蔣篤全於前開刑事偵查
      中證述明確，故原告主張前開出資聘作合約書之簽訂目的
      非如原告所言自限於英文或發行時間，即屬無據。
    4.另審酌乙○○曾於96年12月13日以電子郵件通知蔣篤全稱
      ：「也希望我們雙方可以盡快針對未來續約的部分來細談
      」（見本院卷第1宗第165頁）。另甲○○將正本給BOO
      、副本給AOO之電子郵件則載：「蔣哥（即蔣篤全）打
      電話回覆我關於認證和續約兩件事情：…2.續約部分他非
      常樂意，但他仍希望知道未來合作的總經理是誰，他表示
      Jolin的合約是到10月底，英文書專輯發完還有很多時間
      可以談…。幾次和他溝通，他對我無法給肯定答覆，反應
      是無限不耐煩，幾次電話都長達一小時以上」（見本院卷
      第1宗第81頁）。由上可知，被告二人於離職前尚對原告
      與蔡依林續約一事予以進行及報告，倘其預謀攜蔡依林跳
      槽至其他唱片公司時，自無就此部分積極為接洽之必要。
      況自被告離職後，原告有長達十個月期間可與蔡依林談續
      約事宜，然原告並未積極洽談續約事宜，自不能因嗣後蔡
      依林簽訂之新約公司恰為被告所任職之新公司，而否定藝
      人及經紀人為演藝生涯之規劃及自身利益跳槽他唱片公司
      之權利，並將之歸咎被告。
    5.綜上所述，第三張專輯以英文發行並翻唱口水歌且以專輯
      加上圖文書方式發行，非被告二人單方決定事項，且關於
      原告與天熹公司補充合約書之簽訂，亦非屬對原告不利之
      事項而限制原告發行專輯時間。故原告自不得因蔡依林於
      合約期間所發行之第三張專輯銷售成績未如前二張專輯優
      異且嗣後亦與原告續約，認定被告同意該第三張專輯以英
      文發行且與天熹公司公司有簽訂補充合約書暨嗣後被告均
      改至華納公司任職，認定被告應負擔侵權行為之損害賠償
      責任。
（二）針對第三張專輯發行，被告是否有逾越權限或違反指示之
      行為，而應依據民法第544條負擔損害賠償責任？
      按受任人因處理委任事務有過失，或因逾越權限之行為所
      生之損害，對於委任人應負賠償之責。民法第544條定有
      明文。復按，僱傭係以給付勞務為契約之目的，受僱人服
      勞務，須絕對聽從僱用人之指示，無任何裁量餘地；而委
      任則係以處理事務為目的，受任人處理一定目的之事務，
      有獨立之裁量權。又經理人者，謂有為商號管理事務，及
      為其簽名之權利之人，為民法第553條第1項所明定，經理
      人既係受商號之任，為商號處理一定事務之人，而非僅為
      商號服勞務，故商號與經理人間之關係為委任關係，而非
      僱傭關係。（最高法院84年度台上字第2702號、85年度台
      上字第3056號判決意旨參照）。原告雖提出EMI集團核決
      權限表及原證12、13、14、17等電子郵件為證，認其原告
      公司締結藝人合約，單一專輯費用超出5萬元英鎊或全部
      專輯總費用超出20萬元英磅，故被告針對蔡依林之第三張
      專輯以英文發行，應得EMI集團總公司人員核可，且其高
      層人員已告誡被告要取得總部核准，方得簽署發行該專輯
      云云。惟查：
    1.原告依藝人合約發行蔡依林專輯，每張專輯應支付OOO
      元，3張專輯總計應支付OOO元之預付版稅。依EMI
      集團於簽約年度公告英鎊及新臺幣換算匯率60.59計算，
      蔡依林每張專輯費用為英鎊OOO元。如依原告所提出
      EMI核決權限表之規定，系爭藝人合約修訂或補充合約之
      締結，原告似應得EMI亞洲區總裁、總公司總裁之許可後
      ，始得簽訂之。然查：
    (1)原告公司在台灣非以EMI外國公司或在台子公司名義認許
      或登記，而係以獨立公司登記，縱有彼此控股投資關係猶
      屬不同法人主體，無必然上下隸屬服從關係。
    (2)原告所謂EMI高層人員：其中關於總公司總裁（JF）為法
      國人，原告並未舉證其曾直接下達任何指示給被告如何經
      營原告公司。另總公司財務部門主管（Chris Kennedy）
      部分，被告甲○○曾與其以多次以電子郵件與其聯繫（詳
      見下2.(2)、(3)、(4)之說明）。亞洲區總裁AOO（OOO ），
      現雖為原告之法定代理人，然於被告任職原
      告公司期間，並無參與或指示任何一位藝人之出片或企宣
      之證明方法，未擔任原告公司任何職務。中國區主席BO
      O（OOO），在台灣區僅為被告乙○○之副手
      ，此有AOO親筆簽名之任命函在卷可稽（見本院卷第1
      宗、第150頁）。
    (3)又原告與乙○○之委任契約第2條、第3.2條雖分別規定「
      依據本委任契約之條款，本公司將自生效日起聘用簽約人
      擔任科藝百代股份有限公司之總經理，向EMI亞洲區總裁
      （或原告公司相關業務負責人員及EMI集團）報告....。
      」、「於委任期間，簽約人將：（a）忠實且勤勉地履行
      職責及行使『總裁』或本公司不定時可能移轉或授與簽約
      人之權力。（c）遵從上述人員不定時給予，合理且合法
      之指示（e）在集團所屬公司之利益不抵觸本公司利益之
      範圍內，增進及保護本公司及集團所屬公司之利益，全力
      奉獻其知識、專業、技能及智謀，且不為任何有害公司之
      事。」（見本院卷第1宗第22、23頁）。而原告聘乙○○
      為專業經理人，應係欲藉助乙○○專業擴展及自行處理業
      務，對其並未設限，自被告任職以來，舉凡原告公司任何
      一位藝人之發片、企畫、宣傳等等，AOO或原告所謂EM
      I高層人員從未參與或決策，被告乙○○於任職原告公司
      期間亦陸續引進張惠妹、孫燕姿、羅志祥等流行音樂界之
      大牌藝人，是被告向來為自行管理公司，從未受限。且由
      EMI集團於96年12月11日所召集之亞洲區會議，BOO事
      前所自擬給各方之電子郵件稱：「這是一個屬於產品及日
      常作業理順的會議，藉由這個會再加強我們大中華區的連
      繫，以及更緊密的作業互動。」（見本院卷第1宗第133
      頁），亦可見EMI早已將權力下放，各地區公司實際上是
      自行作業的。故被告辯稱其與原告間委任契約所載被告應
      向EMI集團報告，僅為使集團知悉其之運作，整合大陸、
      香港、台灣等地華語市場，方便彼此互動及作業而已，非
      限制被告權限，亦非任何事要向EMI總公司或亞洲區總部
      請示及核准，亞洲總部的最大功能及扮演角色只是統合，
      不是在指揮命令，應為可採。
    (4)如前所述，原合約不限於為國語專輯，而第三張專輯採英
      文製作方向是出於被告乙○○與蔣篤全共同決定，補充合
      約是在就圖文書版稅加以約定，所以舉凡發英文專輯、簽
      訂補充合約等等行為，均屬「原合約之後續作業」，也不
      涉及專輯費用之問題，亦無適用該權限表之餘地。此亦可
      見補充合約首段所述，在此補充合約之前，原告與蔡依林
      間事實上已另有3次補充合約之簽訂，均未踐行此權限表
      即可見一斑。是本件並無何證據資料顯示原告公司有何「
      內部規章」限定被告之簽約權，被告無逾越「內部規則」
      可言。
    2.至於原告所主張相關告誡被告之電子郵件，現就其內容分
      述如下：
    (1)原證12之電子郵件部分：此係於96年12月6日由EMI亞洲區
      總公司法務長Cora Lam寄送予甲○○。該電子郵件中雖指
      出發行蔡依林英文專輯違反藝人合約，將造成原告公司之
      損害。Cora Lam為亞洲區法務總長，提醒確認「新歌曲」
      、「英文」二項事務，並建議與天熹公司協商較低版稅，
      該函文義非告誡或指示不得發行英文專輯。此由該電子郵
      件之結語為：「但如果你們初步考慮發行英文專輯，那麼
      你們應與Mars（即天熹公司）協商較低的預付版稅」（見
      本院卷第1宗第58、59頁）。另AOO在刑背信案中，亦
      證稱這封函文義未提及反對英文專輯，其並聲稱法務部門
      無此同意權限（見本院卷第158頁背面），益足證前開電
      子郵件之文義無反對英文專輯發行之意思。
    (2)原證13之電子郵件部分：另於96年12月6日由EMI總公司財
      務主管Chris Kennedy通知甲○○應取得JF（即EMI集團總
      裁）許可後，始得簽署補充合約書。（見本院卷第1宗第6
      0、61頁）。Chris Kennedy於該電子郵件中並未直接否准
      英文專輯，只是在索取計畫書及財務分析。而於96年12月
      22日亞洲區大會得AOO同意後Chris Kennedy亦於同年
      月27日之電子郵件中稱：「我明白了，我會要求JF去依照
      OOO的指示進行」（見本院卷第1宗第125頁），可見總
      公司最後亦同意第三張專輯以英文發行。
    (3)原證14之電子郵件部分：Chris Kennedy於96年12月17日
      之電子郵件中僅告誡甲○○「本週我在出差中，不要承諾
      沒有許可的花費（cost）」。非如原告所稱「在取得核可
      前，不可擅自進行任何計畫」。又因Chri s Kennedy為財
      務主管，該電子郵件應屬善意合理之提醒。
    (4)原證17之電子郵件部分：甲○○向EMI總公司財務主管Chr
      is Kennedy報稱「AOO（OOO）及BOO（OOO
      ）已在地區會議中核准英文專輯產品，我們已與天熹完成
      簽約，本契約係經Cora審核。」。然確有該96年12月22日
      亞洲區會議的召開，內容是事實無誤。
    (5)又參酌甲○○於96年12月12日寄送予BOO並副知AOO
      之電子郵件中指出「建議請老闆盡快同意英文書專輯的部
      份」。反證甲○○已盡其所能，告知所有能告知之對象且
      原告所謂的高層人士，包括總公司、亞洲總部，至此時均
      已全然知曉蔡依林第三張專輯將以英文發行。
    3.綜上，由前開電子郵件之記載，除無法確認總公司、亞洲
      總部或AOO、BOO等人有限制被告不得發行蔡依林之
      英文專輯外，反證渠等均已知悉第三張英文專輯在進行中
      ，並經甲○○建議轉知老闆。渠等如不同意時，應明確告
      知被告不可繼續本案，方屬「已下達指示」，倘被告仍堅
      持繼續製作發行第三張英文專輯時，方構成違反原告指示
      。
五、綜上所述，被告所辯其並無原告所稱之侵權行為暨逾越權限
    違反指示之行為，為可採。從而，原告依據侵權行為及債務
    不履行之法律關係，請求被告連帶給付56,507,358元及自起
    訴狀繕本送達翌日起按年息5％計算之利息，為無理由，應
    予駁回。又原告受敗訴判決，其假執行之聲請即失所依據，
    應併予駁回。
六、因本件事證已臻明確，兩造其餘主張陳述及所提之證據暨本
    院於99年9月20日言詞辯論期日所確認之第三爭點即「如被
    告應負擔侵權行為或債務不履行之損害賠償責任時，原告是
    否受有損害，而被告應賠償之金額為何」，經本院斟酌後，
    認與判決結果不生影響，均毋庸再予論述，附此敘明。
七、本件訴訟費用額，確定為第一審裁判費509,288元，如主文
    第2項所示。
八、訴訟費用負擔之依據：民事訴訟法第78條。
中    華    民    國    99    年    11    月    3     日
                  民事第七庭    法  官  黃柄縉
以上正本係照原本作成
如對本判決上訴，須於判決送達後20日內向本院提出上訴狀。如
委任律師提起上訴者，應一併繳納上訴審裁判費。
中    華    民    國    99    年    11    月    3     日
                                書記官  洪仕萱
附件一：原告主張
  1.台灣地區：原告為蔡依林發行之三張專輯，截至99年8月31
    日止之淨銷貨金額，第一張《舞孃》為OOO元、第二
    張專輯《特務J》為OOO元、第三張《愛的練習語》
    為OOO元。前述第一張及第二張專輯銷貨金額平均為
    OOO元，與第三張專輯銷貨金額之差額為45,638,076
    元，為原告所受損害之金額。
  2.大陸地區：原告授權第三人在大陸地區發行蔡依林之三張專
    輯，截至99年6月30日止所收取之權利金金額，《舞孃》為
    OOO元、《特務J》為OOO元、《愛的練習語》
    為OOO元。前二張《舞孃》、《特務J》專輯所收權利金
    平均為OOO元，與第三張《愛的練習語》所收權利金
    之差額，即原告所受之損害，其金額為4,884,858元。
  3.香港地區：原告授權第三人在香港地區發行蔡依林之三張專
    輯《舞孃》、《特務J》及《愛的練習語》，截至99年6月30
    日止所收取之權利金金額，《舞孃》為OOO元、《特
    務J》為OOO元、《愛的練習語》為OOO元。前二張
    《舞孃》、《特務J》專輯所收權利金平均為OOO元，與
    第三張《愛的練習語》所收權利金之差額，即原告所受之損
    害，其金額為784,424元。
  4.以上合計，原告受損金額為51,307,358元。



司法院資訊處製作；財團法人民間司法改革基金會備份。
